【裁判字號】    97,訴,28
【裁判日期】    970821
【裁判案由】    侵權行為損害賠償
【裁判全文】
臺灣屏東地方法院民事判決                97年度訴字第28號
原      告  庚○○
法定代理人  戊○○
訴訟代理人  己○○
被      告  丙○○
訴訟代理人  丁○○
被      告  乙○○
訴訟代理人  甲○○
上列當事人間侵權行為損害賠償事件，本院於民國97年8 月7 日
言詞辯論終結，判決如下：
    主  文
被告應連帶給付原告新台幣陸萬伍仟元，及自民國九十六年十一
月七日起至清償日止，按週年利率百分之五計算之利息。
原告其餘之訴及假執行之聲請均駁回。
訴訟費用由被告連帶負擔二分之一，餘由原告負擔。
本判決第一項得假執行。
    事實及理由
一、原告主張：被告丙○○受僱於被告乙○○所開立吉利螺絲行
    ，於民國（下同）94年11月5 日10時10分許，因執行職務駕
    駛車號3003-MJ 自小貨車由惠迪宮大門進繁華路36號之3 前
    ，竟疏未注意並減速慢行，適原告騎腳踏車沿繁華路由北往
    南行駛，被告之車前保險桿撞擊原告腳踏車右車身（下稱系
    爭事故），造成原告受有頭部外傷症候群併前額血腫、臉部
    擦挫傷、右足內踝撕裂傷1 公分等傷害，原告歷經長時間門
    診治療及復健，現仍遺存頭部外傷創傷症候群，易焦慮、退
    縮，一般同齡兒童智商平均在85至115 分間，原告僅73分，
    屬於邊緣範圍，詞彙理解能力在同齡兒童之「中下」程度。
    原告因被告之侵權行為受有看護費用新台幣（下同）6 萬元
    之財產上損害，且身心受創，精神上受有難以回復之損害，
    請求50萬元之精神慰撫金。爰依侵權行為損害賠償之法律關
    係，起訴請求被告與其雇主即被告乙○○連帶負損害賠償責
    任，並聲明：(一)被告應連帶給付原告56萬元，及自起訴狀繕
    本送達翌日起至清償日止，按週年利率百分之5 計算之利息
    。(二)願供擔保請准宣告假執行。
二、被告均抗辯：對於有發生系爭事故不爭執，惟過失責任不明
    確，當時原告僅受皮肉傷，應無庸請看護，對於原告智商受
    有影響部分應由原告提出相關證明，且請求之金額均過高等
    語。並聲明：原告之訴駁回。
三、兩造對於系爭事故發生均無爭執，原告主張因系爭事故受有
    如前所述損害，被告則以前揭詞置辯。是本件應審酌：(一)被
    告應負過失責任比例為何？(二)被告應負損害賠償原告之金額
    為何？
(一)、按因故意或過失，不法侵害他人之權利者，負損害賠償責任
    。受僱人因執行職務，不法侵害他人之權利者，由僱用人與
    行為人連帶負損害賠償責任。汽車、機車或其他非依軌道行
    駛之動力車輛，在使用中加損害於他人者，駕駛人應賠償因
    此所生之損害，民法第184 條第1 項、第188 條第1 項、第
    191 條之2 訂有明文。次按汽車行至無號誌或號誌故障而無
    交通指揮人員指揮之交岔路口，支線道車應暫停讓幹線道車
    先行，道路交通安全規則第102 條第2 款明訂。系爭事故發
    生時，被告丙○○駕駛自小貨車由惠迪宮大門駛向與繁華路
    之交岔路口，疏未注意應減速慢行、禮讓幹線道（繁華路）
    行車，並注意車前狀況，就系爭事故自有過失，其不法侵害
    與原告之受損害間，有相當因果關係，且係為被告乙○○執
    行職務中，則原告依侵權行為之法律關係，請求被告連帶賠
    償其所受之損害，於法洵屬有據。又按損害之發生或擴大，
    被害人與有過失者，法院得減輕賠償金額，民法第217 條第
    1 項定有明文。屏東縣警察局道路交通事故初步分析研判表
    之肇因研判，雖認被告丙○○所駕駛自小貨車未注意車前狀
    況為肇事因素，惟原告庚○○腳踏車橫越道路未注意左右來
    車亦同為肇事原因。則原告就系爭事故所生損害亦與有過失
    ，本院審酌原告與被告之過失程度，認被告就本損害之發生
    應負5 成之責任。
(二)、被告應連帶負損害賠償金額為何？
    本件事故發生，被告應連帶負損害賠償責任，業如上述，原
    告依據侵權行為之法律關係，訴請被告賠償損害，於法自屬
    有據，茲就原告請求之項目，逐一審究如下：
(1)、看護費用：
    原告主張其由親屬看護1 個月，以每日2 千元計，請求看護
    費用6 萬元。按親屬代為照顧被害人之起居，所付出之勞力
    ，並非不能評價為金錢，故應衡量及比照僱用專人看護情形
    ，認為受有相當親屬看護費之損害，得向加害人請求賠償，
    惟此看護費用之請求，仍以被害人因侵害行為致無法自理生
    活、需有專人照顧為必要。經查，依原告所提出診斷證明顯
    示，原告於94年11月5 日系爭事故發生時至屏東基督教醫院
    急診，當日即已回家，顯見當時傷勢並不嚴重無看護之必要
    。其復於同年11月11日至林連風醫院住院5 日，按依原告於
    事故發生時，僅為8 歲之幼童，其住院時顯需他人看護照料
    ，惟因其只有住院5 日，此有林連風醫院診斷證明書在卷可
    稽（見本院卷第6 頁），是其看護費用之支出以1 日2,000
    元計算，應以1 萬元（2,000 ×5=10,000）為適當，其餘部
    分為無理由，應予駁回。。
(2)、精神慰撫金：
    原告主張其因本次傷害遺留有頭部外傷症候群，造成智商下
    降、易退縮、焦慮，飽受精神折磨，身心均受有極大痛苦，
    請求50萬元非財產上損害賠償等情，被告則以金額過高等語
    置辯，經查，原告因本件不法侵害，受有前述傷害，無論在
    肉體或精神上受有相當之痛苦，原告請求被告賠償慰撫金，
    於法自無不合。原告主張其因此次傷害致其智商低下等語，
    其雖主張有至邱外科醫院為鑑定，惟經本院函查該院，回函
    指出原告有其他腦裂傷及挫傷，未提及開放性顱內傷口與意
    識狀態，此有該院97年6 月30日邱醫字第97050 號函在卷可
    稽（見本院卷第52、53頁背面），原告復未能提出其他證據
    證明之，自難認本次事故致原告智商低下。又本院審酌原告
    因本件車禍造成身體受傷之痛苦，原告現就讀小學五年級、
    被告丙○○為被告乙○○開設吉利螺絲行之受雇人等情狀，
    認原告請求12萬元為有理由，應予准許，其餘請求為無理由
    ，應予駁回。
(3)、綜上所述，被告應賠償原告之金額共計130,000 元（計算式
    ：10,000+120,000=130,000）。惟依上述被告有5 成之過失
    責任，爰依過失程度比例，酌減原告得請求之金額，認原告
    僅得請求65,000 元（130,000 ×50%=65,000）。
四、綜上所述，原告請求被告連帶給付65,000元及自起訴狀繕本
    送達翌日即96年11月7 日起至清償日止，按年息百分之5 計
    算之利息，洵屬正當，應予准許，逾此部分之請求，為無理
    由，應予駁回。
五、原告陳明願供擔保，聲請宣告假執行，經核其勝訴部份金額
    未逾新台幣50萬元，法院應依職權宣告假執行，其聲請為無
    必要，應予駁回。
六、據上論結，本件原告之為一部有理由，一部無理由，依民事
    訴訟法第79條、第85條第2 項，第389 條第1 項第5 款判決
    如主文。
中    華    民    國    97    年    8     月    21    日
                  民事第二庭    法  官  吳思怡
正本係照原本作成。
如不服本判決，應於收受送達後20日內向本院提出上訴書狀，其
未表明上訴理由者，應於提出上訴後20日內向本院補提理由書狀
（均須按他造當事人之人數附繕本）。
中    華    民    國    97    年    8     月    21    日
                                書記官  王秋淑


司法院資訊處製作；財團法人民間司法改革基金會備份。
